臺灣花蓮地方法院民事裁定
111年度消債職聲免字第7號
聲  請  人  
即債務人    顧屏玲  

代  理  人  李韋辰律師（法扶律師)     
上列聲請人因消費者債務清理事件，本院裁定如下：
    主  文
債務人顧屏玲應予免責。
    理  由
一、按法院為終止或終結清算程序之裁定確定後，除別有規定外
    ，應以裁定免除債務人之債務。法院裁定開始清算程序後，
    債務人有薪資、執行業務所得或其他固定收入，扣除自己及
    依法應受其扶養者所必要生活費用之數額後仍有餘額，而普
    通債權人之分配總額低於債務人聲請清算前二年間，可處分
    所得扣除自己及依法應受其扶養者所必要生活費用之數額者
    ，法院應為不免責之裁定。但債務人證明經普通債權人全體
    同意者，不在此限。債務人有下列各款情形之一者，法院應
    為不免責之裁定。但債務人證明經普通債權人全體同意者，
    不在此限：一、於七年內曾依破產法或本條例規定受免責。
    二、隱匿、毀損應屬清算財團之財產，或為其他不利於債權
    人之處分。三、捏造債務或承認不真實之債務。四、聲請清
    算前二年內，因消費奢侈商品或服務、賭博或其他投機行為
    ，所支出之總額逾該期間可處分所得扣除自己及依法應受其
    扶養者所必要生活費用之半數，或所負債務之總額逾聲請清
    算時無擔保及無優先權債務之半數，而生開始清算之原因。
    五、於清算聲請前一年內，已有清算之原因，而隱瞞其事實
    ，使他人與之為交易致生損害。六、明知已有清算原因之事
    實，非基於本人之義務，而以特別利於債權人中之一人或數
    人為目的，提供擔保或消滅債務。七、隱匿、毀棄、偽造或
    變造帳簿或其他會計文件之全部或一部，致其財產之狀況不
    真確。八、故意於財產及收入狀況說明書為不實之記載，或
    有其他故意違反本條例所定義務之行為。消費者債務清理條
    例（下稱本條例）第132條、第133條、第134條分別定有明
    文。依此規定，債務人依清算程序清理債務，於程序終止或
    終結後，為使其在經濟上得以復甦，以保障其生存權，除有
    本條例第133條、第134條所定不予免責之情形外，就債務人
    未清償之債務原則上係採免責主義，明定法院應以裁定免除
    其債務（本條例第132條立法理由參照）。本條例所規定之
    清算制度，實質上即為破產法上破產之特別程序，其目的在
    於使債權人獲得公平之受償，避免債務人遭受多數債權人個
    別對其強制執行，而無法重建經濟，以使債務人得有更生之
    機會，防止社會經濟發生混亂，是清算制度固非在使債務人
    恣意消費所造成之債務，轉嫁予債權人負擔，惟若債務人無
    最低清償能力或無不免責之事由存在，法院自得為免責之裁
    定，換言之，本條例之制定，在使負債務之消費者得依本條
    例所定程序清理其債務，以調整其與債權人及其他利害關係
    人之權利義務關係，保障債權人之公平受償，以謀求消費者
    經濟生活之更生及社會經濟之健全發展，故除了有本條例第
    133條、第134條所定之情形外，法院得斟酌裁量認可免除債
    務人債務。
二、經查：
　㈠本件債務人前聲請消費者債務清理條例清算事件，經本院於
    民國110年3月15日以109年度消債清字第14號裁定，自同年
    月日下午4時起開始清算程序，並命司法事務官進行清算程
    序。嗣經司法事務官以110年度司執消債清字第5號消費者債
    務清理事件進行清算程序，因債務人之資產僅有自用小客車
    2部（車牌號碼000-0000，2005年9月出廠，無殘值；車牌號
    碼000-0000，2003年6月出廠，無殘值），認債務人之上開
    財產不敷清償本條例第108條所定費用及債務，於111年6月6
    日裁定清算程序終止。此經本院依職權調取上開卷宗核閱無
    誤，依首揭規定，本院應裁定是否准許債務人免責。
　㈡經本院通知全體債權人就債務人免責與否表示意見，債權人
    國泰世華商業銀行股份有限公司、三信商業銀行股份有限公
    司、遠東國際商業銀行股份有限公司、元大商業銀行股份有
    限公司、中國信託商業銀行股份有限公司、新加坡商艾星國
    際有限公司台灣分公司、星展（台灣）商業銀行股份有限公
    司等未表示意見；臺灣新光商業銀行股份有限公司因認清算
    財產不敷清償本條例第108條所定費用及債務，狀請本院終
    止本案清算程序；誠信資融股份有限公司意見略以：請本院
    審酌債務人有無隱匿財產或虛報收入、虛增支出之情事，並
    表示不同意免責；良京實業股份有限公司則以：請查明債務
    人有無保單未陳報，若有，與保單有關之一切金額均應全數
    加入清算財團供分配。
　㈢債務人陳稱因先生中風，而伊有重度憂鬱症且需照顧小孩，
    故無法正常經營早午餐店清償債務，經法院判決離婚後已無
    再工作，生活費由現在先生支付等語。是債務人於裁定開始
    清算程序後，其每月平均收入扣除自己所必要生活費用已無
    餘額。揆諸上開規定，本件債務人之收入狀況顯與消債條例
    第133條法院應為不免責裁定之要件不符。　
　㈣又債權人誠信資融股份有限公司主張債務人有消債條例第13
    4條第4款不免責事由，卻未提出任何證據以為證明；良京實
    業股份有限公司主張債務人可能有隱匿保單等情，惟該部分
    經本院依職權調取本院110年度司執消債清字第5號卷宗，已
    函請中華民國人壽保險商業同業公會函轉各人壽保險股份有
    限公司，均覆以：債務人現已無有效保單或投保記錄，可資
    證明並無債權人主張之情事，債權人又無提出進一步事證，
    本院尚難遽採，併此說明。
三、綜上所述，聲請人業經法院為終止清算程序之裁定確定，且
    不符合消債條例第133條所定之情形，復查無消債條例第134
    條各款所列之不免責事由，依消債條例第132 條之規定，自
    應裁定債務人免責。爰裁定如主文。　　
中　　華　　民　　國　　111 　年　　10　　月　　14　　日
                  消債專庭    法　　　官　沈培錚
以上正本係照原本作成。
如不服本裁定應於送達後10日內向本院提出抗告狀（須附繕本）
，並繳納抗告費新臺幣1,000元。
中　　華　　民　　國　　111 　年　　10　　月　　17　　日
                    　  　　　書　記　官　黃慧中